【裁判字號】    94,勞簡上,52
【裁判日期】    950821
【裁判案由】    給付資遣費
【裁判全文】
臺灣臺北地方法院民事判決            94年度勞簡上字第52號
上  訴  人  中興百貨業股份有限公司
法定代理人  甲○○
訴訟代理人  丙○○
被上訴人    乙○○
訴訟代理人  蕭明哲律師
複代理人    賴傳智律師
上列上列當事人間請求給付資遣費事件，上訴人對於中華民國94
年5月12日臺灣臺北地方法院臺北簡易庭94年度北勞簡字第42號
第一審判決提起上訴，本院於中華民國95年7月19日言詞辯論終
結，判決如下：
    主  文
上訴駁回。
第二審訴訟費用由上訴人負擔。
    事實及理由
一、本件被上訴人起訴主張：伊於民國83年10月11日起受僱於上
    訴人任職總公司（即復興店），91年4月22日調任信義分公
    司（即信義店），詎於93年7月間上訴人為結束信義分公司
    業務，召開勞資協商會議，協調包括被上訴人在內之原任職
    於上訴人復興店之資深員工，調回復興店繼續任職，惟上訴
    人於上開勞資協商會議中隱瞞復興店早已交由訴外人中百股
    份有限公司（下稱中百公司）營運等情，致使伊誤認復興店
    仍為上訴人經營，而於上開勞資協商會議之會議紀錄上具名
    簽署同意調任，是上訴人任意將伊調往訴外人中百公司之行
    為，顯有壓迫伊自動請辭之嫌，又依民法第484條規定，基
    於勞務專屬性之考量，僱用人非經受僱人之同意，不得將其
    勞務請求權任意讓與第三人，是上訴人既以上開蓄意隱瞞行
    為任意將伊調往他公司，係違反勞動契約之約定，被上訴人
    爰依勞動基準法第14條第1第6款規定，於93年7月29日以存
    證信函通知上訴人公司終止雙方間勞動契約，伊任職年資自
    83年10月11日起至93年7月29日止，計9年9月又19日，雖百
    貨業於87年12月31日方納入勞動基準法適用，惟在適用勞動
    基準法前之年資，亦應一併適用勞動基準法之規定，以符公
    平，伊離職前之平均資為30,000元，為此依勞動基準法第17
    條規定請求上訴人給付資遣費295,000元，及依同法施行細
    則第8條規定，自勞動契約終止30日內即93年8月29日起至清
    償日止，按年息5%計算之利息。原審為上訴人應給付被上訴
    人137, 500元及自93年8月29日起至清償日止，按年息5%計
    算之利息之判決（被上訴人就其敗訴部分未上訴而告確定）
    。上訴人就其敗訴部分不服提起上訴，被上訴人則於本院提
    出答辯聲明為：上訴駁回。
二、上訴人則以：被上訴人於83年10月11日起任職於上訴人復興
    北路總公司（即復興店），91年4月22日調派至信義分公司
    上班，於信義分公司結束營業當時，上訴人另成立中百公司
    ，雖分屬不同法人，惟當時中百公司與上訴人公司法定代理
    人同一，且將被上訴人調至中百公司後，被上訴人所做業務
    、職級、薪等、管理階層及上班地點均與原上訴人復興店相
    同，未違反內政部所頒行之人力調動5大原則，亦無權利濫
    用違反勞動契約，且被上訴人於上訴人佈達調派令時，曾前
    往上訴人復興店上班1個月，其間未曾異議，是被上訴人單
    方終止契約並不合法，系爭勞動契約既未終止，被上訴人未
    依員工守則請假，無故曠職超過3日以上，未辦理請辭及交
    接，上訴人終止與被上訴人勞動契約，是被上訴人請求給付
    資遣遣實無所據等語資為抗辯。並聲明：(一)原判決廢棄。(二)
    被上訴人第一審之訴駁回。
三、本件被上訴人主張其於83年10月11日起任職上訴人公司，91
    年4月22日調往信義分公司任職，93年7月間上訴人結束信義
    分公司業務，將上訴人調往中百公司復興分公司服勞務，其
    於同年月29日通知上訴人表示終止兩造間勞動契約，其於離
    職前之平均薪資為每月30,000元之事實，業據被上訴人提出
    投保資料表、薪資單、會議紀錄、被上訴人終止勞動契約存
    證信函影本等件為證（見原審卷第7至8頁、第10至12頁），
    上訴人則否認將上訴人調至中百公司為違法，並以上揭情詞
    置辯。是本件兩造不爭執者核為：(一)被上訴人於83年10月11
    日起任職上訴人公司，91年4月22日調往信義分公司任職，
    93年7月間上訴人結束信義分公司業務，將上訴人調往中百
    公司復興分公司服勞務。(二)被上訴人於終止勞動契約前6 個
    月之平均薪資為30,000元。(三)上訴人為百貨業，自87年12月
    31日起始適用勞動基準法。(四)被上訴人於93年7月29日以存
    證信函通知上訴人表示終止兩造間勞動契約。而兩造所爭執
    之點係：(一)上訴人於93年7月將被上訴人調職至中百公司，
    有無得被上訴人同意？(二)關係企業間之調動是否須得勞工同
    意？(三)被上訴人得否終止勞動契約？被上訴人請求資遣費有
    無理由？茲析述如下：
  (一)上訴人於93年7月將被上訴人調職至中百公司，有無得被上
    訴人同意？
  1.被上訴人主張上訴人於結束信義分公司業務時，將伊調至中
    百公司，雖於發佈調動命令前，曾召開勞資協商會議，告知
    信義分公司結束營業，故將原來任職復興店之員工召回原單
    位任職，然上訴人於上開會議中隱瞞其復興店已由中百公司
    營運乙事，致被上訴人誤認復興店仍由上訴人經營，方同意
    簽署調回復興店之勞資協議等語，惟為上訴人所否認，並以
    ：被上訴人曾前往調職後的公司上班1個月，其間未曾異議
    ，顯見被上訴人有默示同意等語資為抗辯。
  2.然查，依被上訴人提出上訴人所不爭執之會議紀錄，其決議
    暨執行方法記載：「一、人事部表達公司對於信義店結束的
    人事政策是：當初由復興及總公司調出信義店的人員全部調
    回，在職等不變、薪資不變的前提下，以調回原單位為原則
    ，組織的人數因此會作調整，對調回的作業，與會的同仁都
    已充分的了解，沒有疑慮。二、自信義店準備結束以來，總
    公司及復興（店）便採取遇缺不補的人事政策，因此缺編單
    位的同仁也相當辛苦的力撐，缺員未補就是希望保留懸缺讓
    信義的同仁回來填缺，畢竟資遣也是不得已，而公司尚在經
    營，全體同仁均應支持公司內調填缺的政策。……」等語（
    見原審卷第10頁）觀之，上開會議紀錄僅提及將被上訴人在
    內之信義分司人員調回總公司及復興店，並未告知被上訴人
    將調往中百公司，且上訴人復未能提出其他證據證明被上訴
    人同意上訴人將其調往中百公司，是上訴人所為曾召開勞資
    協商會議經被上訴人同意調動，且被上訴人曾前往調職後的
    公司上班1個月，其間未曾異議，顯見被上訴人有默示同意
    之抗辯，即非有據。
  3.承上，上訴人既未明白告知被上訴人將調往中百公司任職，
    被上訴人顯係在上訴人將伊調回原任職之復興店之認知下，
    同意上開會議紀錄之決議，是上訴人將被上訴人調至中百公
    司之調動命令，既係於未告知復興店已交由中百公司經營之
    情形下所為，足認上訴人於93年7月將被上訴人調職至中百
    公司，並未得被上訴人同意。
  (二)關係企業間之調動是否須得勞工同意？
  1.上訴人雖辯稱：中百公司仍上訴人百分之百投資公司，為上
    訴人之關係企業，上訴人既與中百公司間有控制公司與從屬
    公司之關係，當亦有人事調派與任免之權，且被上訴人調回
    其原始任職之母公司，係同一處所、同一職級、同一性質及
    部門服務，並未違反人力調動五原則，況被上訴人於93年7
    月5日返回上訴人總公司任職近1個月，即有默示同意，上訴
    人並無違反勞動基準法第14條第1項第6款云云。
  2.惟查，上訴人之勞資協商係告知被上訴人返回上訴人復興店
    工作，非明白指示其調職至中百公司，是被上訴人並未同意
    調職至中百公司等情，已如上述。而上訴人公司雖投資中百
    公司百分之百，雖可認為關係企業，然究非同一法人，有公
    司變更登記表2份在卷可證（見本院卷第58至63頁），且為
    兩造所不爭執，堪信為真實。次查，有關同一企業內職務調
    動，內政部固於74年以台內勞字第328433號釋示調動五原則
    ，只要符合此五原則，即容許雇主片面調動勞工職務，此為
    兩造所不爭執，惟此僅適用在企業內調動之情形。然就不同
    事業單位、不同公司之企業間調動之情形即有所不同，尤其
    在關係企業內之各不同事業單位間之調動，公司法於86年6
    月25日增訂公布第6章之1關係企業章，雖承認關係企業之型
    態，但就關係企業間各公司員工之僱傭契約並未加以規定，
    自應回歸規範勞動契約之相關法規之規定，關係企業內之各
    事業單位，在法律上係各自獨立之公司法人，勞工被調至關
    係企業內他事業單位任職，即發生雇主變動之情形，依民法
    第484條第1項「僱用人非經受僱人同意，不得將其勞務請求
    權讓與第三人」之勞務專屬性之規定，若資方即上訴人欲對
    勞工即被上訴人進行關係企業內之調動，則必定是在關係企
    業之管理部門已協調安排完畢，亦即原事業單位與新事業單
    位間已就勞工之調動安排完畢，因而即已屬勞務請求權之讓
    與，勞工之企業外調縱使為在籍之情形，亦已構成此一情形
    而須得勞工之同意，何況是勞動契約尚事人之雇主一方亦發
    生變動之轉籍的情形，更應得到勞工之同意始可。參以，內
    政部就不同企業間之調動之情形，亦以 (74)台內勞字第332
    242號釋示：「關於雇主調動勞工至其他公司工作，因涉及
    當事人之一方（雇主）或提供勞務之對象改變，已非原勞務
    契約之履行，若未經勞工同意，應已違反勞動基準法第14條
    第1項第6款之規定」。是未經勞工同意，則雇主不得調動勞
    工工作，若調動工作未經勞工同意，勞工即得依民法第484
    條第2項之規定，終止勞動契約，亦即勞工得依勞動基準法
    第14條第1項第6款之規定，不經預告終止勞動契約並請求給
    付資遣費。
  3.承上可知，關係企業間之不同事業單位間之調動應得勞工之
    同意。
  (三)被上訴人得否終止勞動契約？被上訴人請求資遣費有無理由
    ？
  1.經查，上訴人未經被上訴人同意，將被上訴人調往關係企業
    中百公司任職，違反兩造間勞動契約，符合勞動基準法第14
    條第1項第6款規定要件，已如前述，是被上訴人於93年7月2
    9日在法定30日除斥期間內以存證信函通知上訴人終止契約
    ，於法並無不合。
  2.次查，上訴人為百貨業，自87年12月31日起始適用勞動基準
    法等情，為兩造所不爭執，而被上訴人係自83年10月11日起
    任職上訴人，當時上訴人公司尚無勞動基準法之適用，依據
    勞動基準法第84條之2規定，勞工工作年資自受僱之日起算
    ，適用本法前之工作年資，其資遣費給與標準，依其當時應
    適用之法令規定計算；當時無法令可資適用者‧依各該事業
    單位自訂之規定或勞雇雙方之協商計算之，而被上訴人對此
    部分未能提出任何資料供本院參照，因認上訴人公司於適用
    勞動基準法之前，應無關於資遣費之規定，被上訴人自不得
    請求適用勞動基準法前之年資計算之資遣費，是被上訴人主
    張適用勞動基準法前之年資，應併入適用勞動基準法計算工
    作年資，尚非有據，該部分之請求，不應准許。從而被上訴
    人自87年12月31日起至93年7月29日（原審誤認為92年7月29
    日）終止勞動契約止，工作年資為5月7個月（未滿1個月部
    分以1個月計，原審誤計算為4年7個月）。又被上訴人之月
    平均工資為30,000元薪資，被上訴人自87年12月31日起至93
    年7月29日離職，其工作年資為5年7個月。依勞動基準法第
    17條規定標準，其得請求資遣費167,500元（(30,000×5)+
    (30,000×7/12)=167,500）。再查，依勞動基準法第84條之
    2規定計算之資遣費，應於終止勞動契約後30日內發給，勞
    動基準法施行細則第8條定有明文，依此規定，上訴人應自
    93年8月29日起即負遲延責任。
四、綜上所述，被上訴人主張上訴人未經其同意，將其調往中百
    公司，違反勞動契約與勞動法令，伊得依動基準法第14條第
    1項第6款、第2項、第4項準用第17條規定，不經預告終止勞
    動契約，並請求給付資遣費，應可採信。依上述，被上訴人
    於終止勞動契約前6個月之平均薪資為30,000元，服務年資
    5年7個月，從而，被上訴人依勞動基準法第14條第4項、第
    17條規定，所得請求給付資遣費為167,500元（原審誤計算
    年資為4年7個月，所得請求給付資遣費為137,500元，見原
    判決第7頁第五之(二)項，且主文亦記載為137,500元，被上訴
    人就其敗訴部分未上訴而告確定），及依同法施行細則第8
    條規定，自勞動契約終止30日即93年8月29日起至清償日止
    ，按年息5%計算之利息。是原審判命上訴人應給付被上訴人
    137,500元，及自93年8月29日起至清償日止，按年息5%計算
    之利息，並依職權宣告假執行，於法並無不合。上訴意旨指
    摘原判決不當，求予廢棄改判，為無理由，應駁回上訴。
五、本件事證已臻明確，兩造所為之其他主張陳述並所提之證據
    ，經審酌後，認均與本件之結論無礙，不再一一論述，併予
    敘明。
六、據上論結，本件上訴為無理由，依民事訴訟法第436條之1第
    3項、第449條第1項、第78條，判決如主文。
中    華    民    國    95    年    8     月    21    日
                     勞工法庭  審判長法  官  黃莉雲
                                     法  官  李維心
                                     法  官  曾啟謀
以上正本係照原本作成
本判決不得上訴
中    華    民    國    95    年    8     月    21    日
                                     書記官  王月伶


司法院資訊處製作；財團法人民間司法改革基金會備份。
